臺灣桃園地方法院小額民事判決
110年度壢小字第1885號
原      告  胡敦林  
訴訟代理人  陳哲旻  
被      告  林欣塋  
上列當事人間請求損害賠償事件，本院於民國111年2月24日言詞
辯論終結，判決如下：
    主    文
一、被告應給付原告新臺幣45,216元。
二、原告其餘之訴駁回。
三、訴訟費用新臺幣1,000元由被告負擔新臺幣570元，餘由原告
    負擔。
四、本判決原告勝訴部分得假執行。如被告以新臺幣45,216元為
    原告預供擔保，得免為假執行。
    理由要領
一、本件除下列理由要領外，依民事訴訟法第436 條之18第1 項
    規定，僅記載主文，其餘省略。　　
二、按因故意或過失，不法侵害他人之權利者，負損害賠償責任
    ；汽車、機車或其他非依軌道行駛之動力車輛，在使用中加
    損害於他人者，駕駛人應賠償因此所生之損害，民法第184
    條第1項前段、第191條之2前段定有明文。本規則用詞，定
    義如下：一、汽車：指在道路上不依軌道或電力架線而以原
    動機行駛之車輛（包括機車）。行車速度，依速限標誌或標
    線之規定，無速限標誌或標線者，應依下列規定：二、行經
    設有彎道、坡路、狹路、狹橋、隧道、學校、醫院標誌之路
    段、道路施工路段、泥濘或積水道路、無號誌之交岔路口及
    其他人車擁擠處所，或因雨霧致視線不清或道路發生臨時障
    礙，均應減速慢行，作隨時停車之準備；汽車行駛時，駕駛
    人應注意車前狀況及兩車並行之間隔，並隨時採取必要之安
    全措施；汽車行駛至交岔路口，其行進、轉彎，應依下列規
    定：二、行至無號誌或號誌故障而無交通指揮人員指揮之交
    岔路口，支線道車應暫停讓幹線道車先行。未設標誌、標線
    或號誌劃分幹、支線道者，少線道車應暫停讓多線道先行；
    車道數相同時，轉彎車應暫停讓直行車先行；同為直行車或
    轉彎車者，左方車應暫停讓右方車先行。但在交通壅塞時，
    應於停止線前暫停與他方雙向車輛互為禮讓，交互輪流行駛
    ，道路交通規則第2條第1項第1款、第93條第1項第2款、第9
    4條第3項前段、第102條第1項第2款亦有明文。又損害之發
    生或擴大，被害人與有過失者，法院得減輕賠償金額，或免
    除之，民法第217條第1項定有明文。且此項規定之目的，
    在謀求加害人與被害人間之公平，故在裁判上法院得以職權
    減輕或免除之（最高法院85年台上字第1756號判例意旨參照
    ）。
三、依道路交通事故調查表、現場圖、車禍現場照片、交通事故
    談話紀錄表所示，原告機車受損部位為前車頭，被告機車受
    損部位為右側車身等節，可知原告係自新屋區中正路110巷
    往中正路方向行駛之車輛，被告係自原告左方即新生一街往
    中興北路方向行駛之車輛，依上規定，兩造同為直行車，左
    方直行之被告機車行經無號誌之交岔路口，本應減速慢行，
    並暫停禮讓右方直行之原告機車先行，且當時並無不能注意
    之情事，被告竟疏未注意及此，肇生本件車禍事故，自有過
    失甚明。而原告行經無號誌之交岔路口，本應減速慢行，作
    隨時停車之準備，原告卻疏未注意左方之被告機車，減速行
    駛，採取必要之安全措施，原告亦屬有過失。桃園市政府警
    察局道路交通事故初步分析研判表，同此見解。本院審酌本
    件車禍之情節，認原告為被告右方車輛，依法享有優先路權
    ，被告本應注意車前狀況，先暫停禮讓原告先行，卻未依規
    定禮讓右方之原告機車先行，肇生本件事故，顯見其過失行
    為在先，並屬製造風險之一方；而原告雖享有優先路權，然
    其行經無交通號誌之交岔路口，本應減速慢行，小心通過，
    卻未依規定注意車前狀況，隨時作停車之準備，致原告機車
    「前車頭」與被告機車「右側車身」發生碰撞，原告亦有過
    失甚明，故認被告就本件車禍之發生，應負6/10之過失責任
    ，原告應負之與有過失程度則以4/10為適當。被告雖辯稱當
    時有貨車違規停駛，致其視野受阻，該貨車應負肇事過失責
    任等語，惟被告未舉證以實其說，且該貨車非本件當事人，
    與本件無涉，被告所辯，洵無足採，併此敘明。
四、系爭機車維修費用新臺幣(下同)7,200元部分：按不法毀損
    他人之物者，被害人得請求賠償其物因毀損所減少之價額；
    負損害賠償責任者，除法律另有規定或契約另有訂定外，應
    回復他方損害發生前之原狀；損害賠償，除法律另有規定或
    契約另有訂定外，應以填補債權人所受損害及所失利益為限
    ，民法第196 條、第213條第1項、第216條第1項分別定有明
    文。又不法毀損他人之物者，被害人得請求賠償其物因毀損
    所減少之價額，且得以修復費用為估定之標準，但以必要者
    為限。查，原告機車遭被告毀損，而支出維修費用7,200元
    等情，有估價單為據（見本院卷第4頁），惟衡諸常情論斷
    ，機車行進行估價多將工資算入零件費用，並未細分零件、
    工資多寡，本院審酌原告機車受損部位及修復項目，依民事
    訴訟法第222條第2項規定核定原告機車修復之工資與零件比
    例應為1：1 ，即零件、工資費用各為3,600元。復原告係以
    新零件替代舊零件，自應就零件費用計算並扣除折舊，始屬
    公平。依行政院所頒固定資產耐用年數表及固定資產折舊率
    之規定，機械腳踏車之耐用年數為3 年，依定率遞減法每年
    折舊1000分之536 ，另依營利事業所得稅查核準則第95條第
    6項規定「固定資產提列折舊採用平均法、定率遞減法或年
    數合計法者，以一年為計算單位；其使用期間未折舊折舊滿
    一年者，按實際使用之月數相當於全年之比例計算之；不滿
    一月者，以月計」，其最後一年之折舊額，加歷年折舊累計
    額，其總和不得超過該資產成本原額之十分之九。復查，原
    告機車之出廠日為民國94年11月，此有機車車籍資料在卷可
    查，迄本件事故發生時點即110年5月22日，已使用逾3年，
    是原告機車之零件費用扣除折舊後應為360元（計算式：3,6
    00元×10％＝360元），加計工資3,600元，原告此部分得向被
    告請求之金額為3,960元。逾此範圍之請求，應屬無據。
五、3個月不能工作損失71,400元：原告主張其因系爭事故，有3
    個月不能工作，依基本薪資23,800元計算，共受有71,400元
    不能工作之損失等語，業據提出薪資明細表、請假證明、診
    斷證明書等件為證（本院卷第7頁、第11頁、第66至67頁）
    。觀原告民國110年1月至4月之薪資明細，每月薪資均在23,
    800元以上，原告僅請求月薪以基本工資23,800元計算，核
    屬其處分權之行使，於法並無不合。復經本院函詢衛生福利
    部桃園醫院關於原告之醫療情形，前開醫院函覆略以：術後
    六周左肩需使用肩枕固定帶…韌帶修補和固定需三個月方達
    一定強度和穩定性，考量拔釘後六周左肩不宜劇烈活動，所
    以若病患工作需左肩較出力之動作，則術後五個月無法正常
    工作等語，互核原告提出其自110年5月24日至110年9月10日
    未上班之請假證明，應堪認原告確有3個月不能工作。故原
    告主張其受有3個月不能工作，共71,400元之損失（計算式
    ：3個月×23,800元＝71,400元），應堪採信。
六、從而，依前開比例計算，原告得請求之金額合計為45,216元
    【計算式：（機車維修費3,960元＋不能工作損失71,400元）
    ×0.6＝45,216元】。原告逾此範圍之請求，即屬無據，應予
    駁回。　　
中　　華　　民　　國　　111 　年　　3 　　月　　31　　日
                  中壢簡易庭      法  官  江碧珊
以上為正本係照原本作成。
如不服本判決，須以違背法令為理由，於判決送達後二十日內向
本庭（桃園市○○區○○路0 段000 號）提出上訴狀。（須按他
造當事人之人數附繕本）。如委任律師提起上訴者，應一併繳納
上訴審裁判費。
中　　華　　民　　國　　111 　年　　3 　　月　　31　　日
                                  書記官  張育誠